【裁判字號】    96,易,1632
【裁判日期】    970415
【裁判案由】    違反藥事法
【裁判全文】
臺灣士林地方法院刑事判決              96年度易字第1632號
公  訴  人  臺灣士林地方法院檢察署檢察官
被      告  甲○○
選任辯護人  王志傑律師
上列被告因違反藥事法案件，經檢察官提起公訴（95年度偵字第
2421號），本院判決如下：
    主  文
甲○○無罪。
    理  由
一、公訴意旨略以：被告甲○○係雲林縣虎尾鎮○○路71號1 樓
    怡輝有限公司（下稱怡輝公司）之經理，負責從事醫療器材
    批發及零售等業務，明知醫療洗腎機所使用消毒水屬醫療器
    材，其製造應依藥事法規定，向中央衛生主管機關申請查驗
    登記，經核准發給醫療器材許可證後，始得製造，竟仍基於
    違反藥事法之犯意，未經中央主管機關衛生署核准查驗登記
    ，自民國93年10月間起，生產英文名稱為Percetal之醫療洗
    腎機專用消毒水，並自同年10月28日起至94年6 月20日止，
    多次販賣予臺北縣汐止市○○路○ 段369 巷12號3 樓大桔有
    限公司（下稱大桔公司），嗣大桔公司查覺產品有異，始查
    悉上情，因認被告涉犯藥事法第84條第1 項、第2 項之罪嫌
    。
二、按犯罪事實應依證據認定之，無證據不得認定犯罪事實；又
    不能證明被告犯罪者，應諭知無罪之判決，刑事訴訟法第15
    4 條第2 項、第301 條第1 項分別定有明文。又事實之認定
    ，應憑證據，如未能發現相當證據，或證據不足以證明，自
    不能以推測或擬制之方法，為裁判基礎；且認定犯罪事實所
    憑之證據，其為訴訟上之證明，須於通常一般之人不致有所
    懷疑，而得確信其為事實之程度者，始得據為有罪之認定，
    倘其證明尚未達到此一程度，而有合理之懷疑存在而無從使
    事實審法院得有罪之確信時，即應由法院為諭知被告無罪之
    判決；再認定不利於被告之事實須依積極證據，苟積極證據
    不足為不利於被告事實之認定時，即應為有利於被告之認定
    ，更不必有何有利之證據，最高法院40年臺上字第86號、76
    年臺上字第4986號、30年上字第816 號判例參照。
三、公訴人認被告等涉犯上開罪嫌，無非係以：(一)被告坦承在怡
    輝公司負責化學品相關業務，生產製造英文名稱為Percetal
    之醫療洗腎機專用消毒水及販賣予大桔公司之事實、(二)怡輝
    公司出貨予大桔公司之訂貨確認單2 紙及統一發票3 紙、(三)
    扣案之Percetal之醫療洗腎機專用消毒水1 瓶、(四)行政院衛
    生署96年1 月16日衛署藥字第0950352025號函為其主要依據
    。
四、訊據被告固坦承其為怡輝公司經理，曾於93年10月起至94年
    6 月20日止，將該公司製造之Percetal即醫療洗腎機專用消
    毒水，多次販售予大桔公司等情，惟堅決否認有何違反藥事
    法之犯行，辯稱：於上開期間，中央主管機關衛生署尚未將
    Percetal列管為醫療器材，毋需核准查驗登記等語，是本件
    應審究者，係被告製造、販售之Percetal在94年6 月20日前
    是否為衛生署正式列管需查驗登記之醫療器材。本院查：
    (一)藥事法所稱醫療器材，係包括診斷、治療、減輕或直接預
      防人類疾病，或足以影響人類身體結構及機能之儀器、器
      械、用具及其附件、配件、零件，藥事法第13條訂有明文
      。上開條文嗣於93年4 月1 日修正為：「本法所稱醫療器
      材，係包括診斷、治療、減輕或直接預防人類疾病，或足
      以影響人類身體結構及機能之儀器、器械、用具及其附件
      、配件、零件。前項醫療器材，中央衛生主管機關應視實
      際需要，就其範圍、種類、管理及其他應管理事項，訂定
      醫療器材管理辦法規範之。」，合先說明。
    (二)被告所屬之怡輝公司，於93年10月起至94年6 月20日止，
      將該公司製造之Percetal即醫療洗腎機專用消毒水，多次
      販售予大桔公司，業據被告坦承，並有怡輝公司出貨予大
      桔公司之訂貨確認單2 紙及統一發票3 紙附卷可稽，復有
      Percetal即醫療洗腎機專用消毒水1 瓶扣案可資佐證，足
      認被告自白與事實相符，上開事實，堪已認定。
    (三)Percetal係使用於醫療洗腎機專用之消毒水，因使用範圍
      為醫療器材之殺菌消毒，不直接用於人體，不以藥品列管
      ，於85年7 月9 日起即改以無須辦理查驗登記之醫療器材
      列管，有行政院衛生署85年7 月9 日衛署藥字第85037610
      號公告在卷可憑（見本院卷第43頁）。繼於91年12月20日
      ，衛生署修訂醫療器材分類分級及其管理模式，Percetal
      因其性質，而屬於「J6890 一般醫療器械用消毒劑」，為
      一等級，無須辦理查驗登記等情，亦有行政院衛生署91年
      12月20日衛署藥字第0910079179號公告暨檢附之醫療器材
      分類分級草案附卷可稽（見本院卷第53頁至第57頁）。續
      於93年12月30日，為配合93年4 月21日修正之藥事法第13
      條，衛生署發布醫療器材管理辦法，該管理辦法將原先之
      「J6890 一般醫療器械用消毒劑」，再細分為一等級之「
      J6890 一般醫療器械用消毒劑」及二等級之「J6885 液體
      化學性殺菌劑/ 高度消毒劑」，而以醫療器材列管，因該
      管理辦法第7 條規定：「本辦法施行前已依其他規定辦理
      之醫療器材者，應於94年6 月20日前依本辦法規定完成補
      正申請登記」，有行政院衛生署96年8 月1 日衛署藥字第
      0960318066號函及醫療器材管理辦法存卷可參（見本院卷
      第41頁、第60至第61頁），足認Percetal在94年6 月20日
      前，並非衛生署正式列管需查驗登記之醫療器材，則被告
      於93年10月至94年6 月20日間，縱有製造、販賣Percetal
      之行為，亦無違反藥事法第84條之規定。
    (四)至行政院衛生署96年1 月16日衛署藥字第0950352025號函
      內容略以：大桔公司、怡輝公司自93年10月至94年4 月間
      ，並未向衛生署申請核准製造Percetal產品，因該函文並
      未就法律及行政規則之沿革，詳加敘及Percetal是否為列
      管之醫療器材，自不足作為不利被告之證據，
五、綜上，本院憑卷內檢察官之舉證，尚無法獲致被告有罪之確
    信，揆諸上開說明，不能證明被告犯罪，爰為無罪之諭知。
據上論斷，應依刑事訴訟法第301 條第1 項，判決如主文。
本案經檢察官吳維雅到庭執行職務。
中    華    民    國    97    年    4     月    15    日
                  刑事第四庭法  官  高雅敏
以上正本證明與原本無異。
如不服本判決，應於收受送達後10日內向本院提出上訴書狀，其
未敘述上訴理由者，應於上訴期間屆滿後20日內向本院補提理由
書狀。
                            書記官  田瑾俐
中    華    民    國    97    年    5     月    30    日


司法院資訊處製作；財團法人民間司法改革基金會備份。
